【裁判字號】    99,家聲,14
【裁判日期】    990524
【裁判案由】    指定遺產管理人
【裁判全文】
臺灣澎湖地方法院民事裁定              99年度家聲字第14號
聲  請  人  甲○○
上列聲請人聲請選任被繼承人乙○○遺產管理人事件，本院裁定
如下：
    主  文
選任甲○○為被繼承人乙○○（女，民國十五年三月十日出生，
身分證統一編號：Ｚ000000000號，生前住澎湖縣湖西
鄉南寮村七鄰南寮一四六號，已於民國九十八年九月二日死亡）
之遺產管理人。
准對被繼承人乙○○之繼承人為承認繼承之公示催告。
被繼承人乙○○之繼承人，應自前項公示催告最後登載新聞紙之
日起壹年內承認繼承，上述期限屆滿，無繼承人承認繼承時，被
繼承人乙○○之遺產，於清償債權並交付遺贈物後，如有賸餘即
歸屬國庫。
程序費用新台幣壹仟元由被繼承人乙○○之遺產負擔。
    理  由
一、按繼承開始時，繼承人之有無不明者，由親屬會議於一個月
    內選定遺產管理人，並將繼承開始及選定遺產管理人之事由
    ，向法院報明；親屬會議依前條規定為報明後，法院應依公
    示催告程序，定六個月以上之期限，公告繼承人，命其於期
    限內承認繼承；又無親屬會議或親屬會議未於前條所定期限
    內選定遺產管理人者，利害關係人或檢察官，得聲請法院選
    任遺產管理人，並由法院依前項規定為公示催告，民法第11
    77條、第1178條分別定有明文。是繼承開始時，繼承人有無
    不明，而無親屬會議或親屬會議未於繼承開始時一個月內選
    定遺產管理人者，利害關係人即得聲請法院選任遺產管理人
    ，並不以先行召集親屬會議為法院選任遺產管理人前置程序
    之必要。
二、本件聲請意旨略以：被繼承人乙○○於98年9月2日死亡，生
    前立有遺囑，載明將其所有遺產贈與聲請人，聲請人業請本
    院以99年度家聲字第3號指定為其遺囑執行人，因被繼承人
    是否有法定繼承人不明，聲請人為依遺囑所載事項，進行遺
    產之管理，爰依法聲請指定聲請人為被繼承人之遺產管理人
    等語。
三、查聲請人主張被繼承人乙○○於98年9月2日死亡，而聲請人
    前經本院於99年2月8日以99年度家聲字第3號裁定指定為被
    繼承人乙○○之遺囑執行人等情，業據聲請人提出遺囑影本
    、本院99年度家聲字第3號民事裁定影本各一件為證，並經
    本院依職權調閱本院上開99年度家聲字第3號指定遺囑執行
    人事件卷宗查明無訛，堪信為實。又本院查無被繼承人之親
    屬曾經召開親屬會議，或曾經議決被繼承人之遺產管理人，
    並依民法第1177條向本院報明之情形，亦有本院前案紀錄表
    在卷可參，是聲請人自得以利害關係人之身分，聲請本院選
    定遺產管理人。
四、本院審酌聲請人業經指定為被繼承人之遺囑執行人，雖遺產
    管理人與遺囑執行人之權責不同，惟被繼承人於遺囑中載明
    ，其所有遺產均贈與聲請人，故由聲請人兼任被繼承人之遺
    產管理人，應無不當，爰依聲請選任聲請人擔任被繼承人之
    遺產管理人並依法為承認繼承之公示催告。
五、依非訟事件法第157條裁定如主文。
中    華    民    國    99    年    5     月    24    日
                        家事法庭法  官  陳順輝
以上正本係照原本作成。
如不服本裁定，應於裁定送達後之翌日起10日內，向本院提出抗
告狀（須附繕本）。
中    華    民    國    99    年    5     月    25    日
                                書記官  王耀煌

司法院資訊處製作；財團法人民間司法改革基金會備份。
